最高法院刑事判決　　　　　　　　　　　　　　　　九十一年度台上字第五八一號
　　上　訴　人　甲○○
右上訴人因殺人案件，不服台灣高等法院高雄分院中華民國八十八年九月二十八日第
二審更審判決 (八十八年度上更(二)字第一八四號，起訴案號：台灣屏東地方法院檢察
署八十四年度偵字第一五九三號) ，提起上訴，本院判決如左：
    主  文
原判決撤銷，發回台灣高等法院高雄分院。
    理  由
本件原判決認定：上訴人甲○○與劉仁傑毗鄰而居，平日相處不睦，復因停車問題與
劉仁傑起爭執，竟怒而萌生縱火燒燬劉仁傑住處之犯意，於民國八十四年二月二十五
日凌晨一時二十分許，自其家中攜帶汽油約十公升，至屏東縣萬丹鄉○○村○○路二
八三號劉仁傑與其父劉崑山、兄劉信孟之住宅前，將汽油潑灑於自己身上及劉仁傑之
房屋窗台牆壁與騎樓地上，一面叫罵，一面自地上拾起紅色打火機一只點火，因無法
點燃而丟棄，復自身上取出其所有之白色打火機一只點火，企圖引燃身上及牆上、地
上之汽油以自焚並燒燬劉仁傑之住家，因其母李吳景等攔阻將其拖至馬路，而未點燃
汽油，隨即遭據報趕至之警察架離，始未釀成災害而未遂，警方並在其褲袋起出白色
打火機一個，及在現場騎樓地上扣得紅色打火機一個等情，因而撤銷第一審判決，改
判論處上訴人放火燒燬現供人使用之住宅 (未遂) 罪刑，固非無見。
惟查：(一)有罪之判決書，對被告有利之證據不採納者，應說明其理由，刑事訴訟法第
三百十條第二款定有明文。證人李福欽於原審法院前審證稱：案發當天，上訴人甲○
○的兒子週歲辦桌宴客，其有去參加，上訴人因客人停車事與鄰居發生爭吵，上訴人
要潑汽油，其母不讓他潑，就搶他，但上訴人並未拿打火機要點火等語 (見原審更(一)
卷第二八、二九頁) ，原判決不採前開有利於上訴人之證言，又未說明不予採納之理
由，自屬於法有違。(二)原判決事實欄記載上訴人潑灑汽油之後，自地上拾起紅色打火
機一只點火，因無法點燃而丟棄，復自身上取出其所有之白色打火機一只點火，因其
母李吳景等攔阻，而未點燃汽油等情，已認定上訴人先後持兩只打火機打火，著手實
施放火行為；但原判決理由又謂「第一只打火機 (紅色) 因未能點丟棄於地而『未
手』點燃汽油，第二只打火機 (白色) 上訴人取出後即遭其母攔阻並拖至馬路上亦
『未及手』點燃汽油」，事實與理由之記載不盡相符，究竟上訴人取出白色打火機
之後是否已經打火，亦欠明確，難謂適法。(三)原判決認定該只紅色打火機係上訴人自
地上拾起，無非以被害人劉崑山於警訊中之指述，為其所憑之依據。但被害人劉崑山
在警訊中僅供稱看見上訴人拿一個紅色打火機一直打火，並未指出該只打火機係上訴
人自地上拾起；而上訴人否認曾持打火機打火，警員劉瑤章復供稱其要拍照時，有一
不明男子在那邊走來走去，該男子一離開，就發現地上有一個 (紅色) 打火機等語（
見一審卷第三七頁) ，則上訴人是否確曾自地上拾獲該只打火機打火，對於被害人劉
崑山所為供述之憑信性，非無影響，而上訴人在檢察官偵查中已就此詳為陳述 (見偵
查卷第四頁) ，原審未予調查斟酌，敘明其憑以認定之證據，亦嫌理由欠備。上訴意
旨執此指摘原判決不當，尚非全無理由，認仍應發回更審。至原判決理由第三項不另
為無罪之諭知部分，基於審判不可分原則，應併予發回。
據上論結，應依刑事訴訟法第三百九十七條、第四百零一條，判決如主文。
中      華      民      國    九十一    年      一      月     三十     日
                              最高法院刑事第八庭
                                  審判長法官  張  信  雄
                                        法官  賴  忠  星
                                        法官  張  清  埤
                                        法官  呂  永  福
                                        法官  林  開  任
      右正本證明與原本無異
                                              書  記  官
中      華      民      國    九十一    年      二      月      八      日
